【裁判字號】    90,重訴,2257
【裁判日期】    900928
【裁判案由】    清償債務
【裁判全文】
臺灣臺北地方法院民事判決  九十年度重訴字第二二五七號
    原      告  台灣土地銀行
    法定代理人  乙○○
    訴訟代理人  丁○○
                丙○○
    被      告  甲○○
右當事人間請求清償債務事件，本院判決如左：
    主    文
被告應給付原告新台幣捌佰伍拾萬元及自民國八十九年八月二十一日起至清償日止，
按週年利率百分之八點０九計算之利息，暨自民國八十九年九月二十一日起至清償日
止，逾期在六個月以內者，按上開利率百分之十，超逾六個月部分者，按上開利率百
分之二十計算之違約金。
訴訟費用由被告負擔。
    事    實
甲、原告方面：
一、聲明：如主文第一項所示。
二、陳述：
（一）被告於民國八十七年八月二十日向原告貸款新台幣（下同）八十五萬元，借款
      期限自八十七年八月二十日起至一百零七年八月二十日止，利息按原告基本放
      款利率加二、四碼（每碼百分之０、二五），並隨原告基本放款利率之調整而
      調整，原告並得每三個月依原告當時「放款利率加減碼標準」檢討調整加減碼
      數，並按調整後之週年利率重新計算利率。自借款日起共分二百四十期，每期
      一個月，自第一期起至第三十六期按期付息，自第三十七期起，按期平均攤付
      本息。任何一宗債務不依約清償利息經原告以合理期間通知或催告仍未給付時
      ，全部債務得視為全部到期。凡逾期清償在六個月以內者，按上開利率百分之
      十，超過六個月者，超逾部分按上開利率百分之二十計付違約金。
（二）被告自八十九年九月二十一日起即未依約還本繳息，經原告定合理期間催告仍
      未清償，依約被告就系爭借款債務已喪失期限利益，全部債務視為到期。爰依
      系爭金錢消費借貸契約訴請被告清償未償借款八百五十萬元及如原告聲明第一
      項所示之利息、違約金。
三、證據：提出借據（附授信約定書）二份、委託書乙份為證。
乙、被告方面：
一、聲明：原告之訴駁回。
二、陳述：
    原告提出之借據及指定撥款帳戶委託書確實為原告所出具，但原告僅是掛名擔任
    宏陽建設股份有限公司（以下簡稱宏陽公司）之員工，並因宏陽公司財務發生問
    題，方由被告出面向原告借貸系爭款項。
    理    由
一、按當事人得以合意定第一審管轄法院，但以關於由一定法律關係而生之訴訟為限
    ，前項合意，應以文書為之，民事訴訟法第二十四條定有明文。依被告簽具予原
    告之授信約定書第十三條後段約定，兩造合意以本院為本契約涉訟時之第一審管
    轄法院，是以原告向本院提起本件清償債務之訴，核與首揭規定，尚無不合。
二、原告主張被告於八十七年八月二十日向伊借貸八百五十萬元，僅清償至八十九年
    九月二十日之利息，經原告定合理期間催告仍未依約清償，依授信約定書第六條
    ，系爭借款債務原告得視為全部到期，爰依系爭金錢消費借貸契約訴請被告給付
    八百五十萬元及如原告聲明第一項所示之利息、違約金等語。被告則抗辯原告提
    出之上開借據及指定撥款帳戶之委託書雖為伊所出具，然系爭借款是伊應宏陽公
    司之要求出面向原告借款，伊並未使用該筆借款，亦從未支付利息予原告等語，
    資為抗辯。
三、原告主張八十七年八月二十日之借據及指定撥款帳戶委託書均為被告所出具之事
    實，為被告所自認，並據原告提出借據（附授信約定書）二份、委託書乙份為證
    ，堪信為真實。被告既自認八十七年八月二十日之借據及指定撥款帳戶委託書均
    為其所出具，而依八十七年八月二十日之二份借據即分別記載，被告向原告借款
    五十四萬元、七百九十六萬元，並將借款期限、利息、違約金等項均約定明確（
    約定內容均相同），被告亦自承其係代宏陽公司向原告借貸，則被告代宏陽公司
    以自己之名義向原告借款，簽立系爭借據（附授信約定書），被告自有與原告成
    立金錢消費借貸之合意。原告主張其已依約撥款至被告指定之宏陽公司帳戶，被
    告對此不為爭執。原告就兩造關於系爭金錢消費借貸之意思表示一致及消費借貸
    金錢交付之事實均已盡舉證責任，應認兩造間有系爭金錢消費借貸契約存在。至
    於被告借貸後是否自己使用借貸之金錢，是否由被告支付利息，均非所問。
四、按借用人應於約定期限內，返還與借用物種類、品質、數量相同之物；遲延之債
    務，以支付金錢為標的者，債權人得請求依法定利率計算之遲延利息，但約定利
    率較高者，仍從其約定；當事人得約定債務人不履行債務時，應支付違約金，民
    法第四百七十八條、第二百三十三條第一項、第二百五十條第一項分別定有明文
    。兩造間既有系爭金錢借貸契約法律關係存在，被告自應依系爭金錢消費借款契
    約之約定清償借款，原告主張被告未依約清償借款，已如前述，被告依系爭金錢
    消費借貸契約，自應就系爭借款負清償責任。
五、從而，原告依系爭金錢消費借貸契約，訴請被告清償八百五十萬元及如主文第一
    項所示之利息、違約金，為有理由，應予准許。
六、據上論結，原告之訴為有理由，依民事訴訟法第七十八條規定，判決如主文。
中      華      民      國    九十      年      九      月    二十八    日
                                            民事第二庭法      官  黃書苑
右為正本係照原本作成
如對本判決上訴，須於判決送達後廿日內向本院提出上訴狀
中      華      民      國    九十      年      九      月    二十八    日
                                                          書記官  陳俐妙


司法院資訊處製作；財團法人民間司法改革基金會備份。
